【裁判字號】    92,上更(一),704
【裁判日期】    921126
【裁判案由】    毒品危害防制條例
【裁判全文】
臺灣高等法院刑事判決                        九十二年度上更(一)字第七四號
    上  訴  人
    即  被  告  乙○○
    指定辯護人  本院公設辯護人甲○○
右上訴人因毒品危害防制條例案件，不服臺灣板橋地方法院九十一年度訴字第二六一
五號，中華民國九十二年三月二十七日第一審判決（起訴案號：臺灣板橋地方法院檢
察署九十一年度偵字第二三０八七號）提起上訴，經判決後，由最高法院發回更審，
本院判決如左：
    主  文
原判決關於販賣第二級毒品部分撤銷。
乙○○連續販賣第二級毒品，處有期徒刑柒年貳月。扣案安非他命壹大包、壹小包（
合計淨重參拾伍點零玖公克）均沒收銷燬。扣案電子磅秤壹具、分裝塑膠袋貳拾貳個
均沒收，犯罪所得新台幣捌仟元沒收，如全部或一部不能沒收時，以其財產抵償之。
    事  實
一、乙○○基於販賣第二級毒品安非他命之概括犯意，自民國（下同）九十一年六月
    中旬開始至同年十二月一日止，連續在台北縣新莊市○○路一一九巷十五號旁樓
    梯間，每次以每小包（約零點五公克）新台幣（下同）一千元之價格，賣安非他
    命一小包給李炳輝，共八次，嗣台北縣政府警察局板橋分局於同年十二月二日十
    一時三十分許，持搜索票至台北縣板橋市○○○街一Ｏ四巷十二號六樓，搜索查
    獲李炳輝持有第二級毒品安非他命一小包（毛重約零點三公克）及吸食器等物品
    後，經李炳輝供述，始循線於同日十二時三十分許，在台北縣新莊市○○路一一
    九巷十五號前查獲乙○○，並自乙○○所駕駛之車牌號碼ＤＣ─二一六六號自小
    客車駕駛座旁置物箱內，扣得乙○○持有之安非他命一大包、一小包（合計淨重
    三十五點零九公克，包裝重一公克）、電子磅秤一具、分裝塑膠袋二十二個。
二、案經台北縣政府警察局板橋分局報請臺灣板橋地方法院檢察署檢察官偵查起訴。
    理  由
一、訊據上訴人即被告乙○○矢口否認有販賣安非他命之犯行，辯稱：我沒有賣毒品
    給李炳輝，曾經有一次，李炳輝跟我一起到板橋市去拿毒品，我們各出三萬元，
    各買一兩的安非他命，除此之外都沒有過，扣案的安非他命都是我自己要施用的
    ，三十六公克我一個月就可以吸完云云。
二、經查：
  (一)就本案搜索之合法性，原審辯護人雖辯護稱：警方依刑事訴訟法第一百三十條執
    行搜索，可知是以現行犯逮捕被告後附帶搜索，但本案之毒品都是在被告車上駕
    駛座旁的置物箱內，故在警方搜得毒品之前，根本不知道被告持有毒品，無從逮
    捕，本件顯然是倒果為因，先為違法之搜索，再以違法搜索之毒品為依據，將被
    告以現行犯身分逮捕云云。惟查本案查獲乙○○之經過，係台北縣政府警察局板
    橋分局警員持原審法院核發之搜索票，於九十一年十二月二日十一時二十分，在
    台北縣板橋市○○○街一０四巷十二號六樓，搜索李炳輝住處，並查扣其持有之
    安非他命零點三公克，經李炳輝供述毒品係向綽號「阿霖」之男子購得，並帶同
    警方於同日十二時二十五分，前往台北縣新莊市○○路一一九巷十五號附近，當
    場在路旁之自小客車內發現乙○○乙節，有搜索票、搜索扣押筆錄、逮捕通知書
    在卷可稽。按司法警察逮捕犯罪嫌疑人或執行拘提、羈押時，雖無搜索票，得逕
    行搜索其身體、隨身攜帶之物件、所使用之交通工具及立即可觸及之處所；又司
    法警察偵查犯罪，若所犯為死刑、無期徒刑或最輕本刑為五年以上有期徒刑之罪
    ，嫌疑重大，有事實足認為有逃亡之虞，而情況急迫者，得逕行拘提之，刑事訴
    訟法第一百三十條、第八十八條之一第一項第四款分別定有明文。查被告於原審
    審理時供述：當時我跟施明德坐在車上，我坐在駕駛座，施明德坐在我隔壁的助
    手席，警察過來就叫我們把毒品拿出來，他說我販賣毒品，並且翻我方向盤旁邊
    的隔間櫃子，毒品就放在裡面，搜到東西後，就上我手銬，將我帶回警察局等語
    ，足認警方依李炳輝之指述，認為乙○○涉嫌販賣第二級毒品安非他命（依毒品
    危害防制條例第四條第二項之規定，係無期徒刑、七年以上有期徒刑之罪），犯
    嫌重大，且警方經李炳輝帶領抵達現場時，恰巧看到乙○○正在自小客車駕駛座
    上，隨時可以駕車逃逸，故於情形急迫下，告知罪名，逕行拘提之，並執行附帶
    搜索，經核尚無違法之處，雖然台北縣警察局板橋分局之逮捕通知存根，係將逮
    捕之依據載為「刑事訴訟法第十七條、第八十八條」，其中「第十七條」，顯係
    「第八十七條」逮捕通緝犯之誤載，且未有「第八十八條之一」逕行拘提（或稱
    緊急逮捕）之選項，然此通知存根，係警察局為行政方便，事先大量印製之例稿
    ，尚不能僅以上開行政疏漏，認為警方係違法搜索，依當時情形，可認定當時警
    方應係執行逕行拘提，並附帶搜索，係屬合法，扣案之物品，亦屬有證據能力，
    首應敘明。
  (二)右揭犯罪事實，業據證人李炳輝於警詢中供稱：警方於九十一年十二月二日十一
    時三十分許，在台北縣板橋市○○○街一０四巷，從我褲子口袋中查獲安非他命
    一小包（零點三公克），並在房間床上查獲吸食器一組、吸管一支，是我吸毒的
    用具，我的安非他命是向綽號「阿霖」之男子以每小包一千元價格購得，每小包
    約毛重零點五公克，我從六月中旬開始向他購買前後八次，都是在他住處台北縣
    新莊市○○路一一九巷十五號旁樓梯間，平均每三個禮拜向他購買一千元，詳細
    時間我已經忘記，我只記得第一次交易時間是九十一年六月中旬某日上午九點三
    十分，最後一次是十二月一日下午兩點，平常聯繫交易方式是，我先撥打他使用
    的行動電話0000000000號，問他有無毒品可賣，如果有，他會叫我先
    到樓梯間等他，拿安非他命來販賣，我當場指認警方所查獲的乙○○，就是販賣
    毒品給我的「阿霖」等語（見九十一年十二月二日警訊筆錄）；復於檢察官初訊
    時指述：車上扣到的毒品都是乙○○的，剛才他在場我不敢講，我打電話向乙○
    ○買過八次，每次都是用行動電話聯絡，一次買一千元，今天是我被查獲後，帶
    警察到中平路找到他們的，剛好他們在門口的車子上，乙○○在駕駛座，查獲物
    是在駕駛座旁的置物箱找到的，我都是到他家樓下向他買等語（見同日偵查筆錄
    ），兩者互核相符，尚堪採信。雖證人李炳輝於原審審理時結證後翻異前詞改稱
    ：警察查獲我，叫我去抓販賣毒品給我的人，所以我就帶警方去找乙○○，其實
    賣的人是被告的好朋友。我要毒品時，就跟被告說，被告就會去找他朋友，我不
    知道他朋友是誰，我只要需要毒品，他就會去跟他朋友拿回來請我，在警局我說
    是用一千元跟被告買，是因為警察打我，但是我沒有傷，當天警方在我住處查獲
    的安非他命，不是乙○○給我的，是我另外一個朋友給我的云云，足認證人李炳
    輝仍具體指述每次需要毒品，就會跟乙○○拿之事實，與其於警、偵訊所述相符
    ，其只是改稱是乙○○「免費提供」。然安非他命價格約為每千元零點五公克，
    價值不菲，被告豈有任由李炳輝予取予求，多次免費提供安非他命供其施用之可
    能？且證人李炳輝所述遭刑求云云，非但於偵查內勤時未曾提及，且並無驗傷紀
    錄。又依其所證述：我帶警察到被告住處，被告和另外一人當時在樓下，在車子
    的「旁邊」，車門關著，警察在現場「並沒有作任何動作，就直接把被告銬起來
    」，到分局時警察說要與我交換條件，要我說毒品是被告的就要把我放走云云，
    與被告所供述查獲時情節不符，益難採信。且警方係查獲李炳輝後，由李炳輝主
    動帶領警方找到乙○○，按理警方豈有需要於將乙○○帶回警局後，再以交換條
    件，誘使李炳輝指述乙○○之必要？況證人李炳輝於偵查內勤中與被告對質時，
    曾指述：車上扣到的毒品都是乙○○的，剛剛他在我不敢說等語，更足資認定李
    炳輝於警、偵訊之指述應係實在，反而是於原審審理時，擔心遭乙○○報復，故
    刻意避重就輕，改稱安非他命係乙○○免費提供云云。基此，本院認證人李炳輝
    於警、偵訊之陳述，較原審審判中所為陳述，符合事理、常情，具有較可信之特
    別情況，且為證明被告販賣第二級毒品之犯罪事實所必要，故依法採為被告論罪
    科刑之證據。至證人李炳輝於警詢中所述最後一次交易時間，應係指其到被告住
    處樓梯間購買毒品之時間，且李炳輝自始並未陳述係以何線電話聯絡被告，故縱
    使被告使用之行動電話通聯，未顯示被告與李炳輝於九十一年十二月一日下午兩
    點曾通話，亦不能作為對被告有利之認定。
  (三)再查，被告於警詢中供述：我有吸食安非他命的習慣，李炳輝向我購買安非他命
    時，我本身沒有，都先向施明德調貨，再從中獲取一點安非他命吸食，車上查扣
    的毒品都是施明德的云云，並於偵查內勤中供述：李炳輝向我要時，我就跟施明
    德一起去找朋友拿毒品，我朋友施明德也見過，李炳輝向我買六、七次以上，但
    都沒有買到，只有這一次才調到貨，車上的毒品，是「阿同」丟進來的，阿同的
    行動電話是0000000000號，我們就是要向「阿同」調貨云云（見九十
    一年十二月二日偵查筆錄）；查扣的東西都是「阿同」的，「阿同」看到警察就
    跑了，東西掉在地上，我就趕快撿起來放我車上，李炳輝請我幫他拿毒品，我拿
    了五、六次都沒拿到安非他命，他都是打電話來說要拿一千元的安非他命，因為
    他沒有拿錢給我，便無法向我朋友拿，李炳輝在好幾個月前就開始叫我幫他買安
    非他命，我都沒幫他拿到過云云（見九十一年聲羈字第七二二號卷，九十一年十
    二月二日偵查筆錄），嗣後又翻異前詞改稱：扣案物品都是我的，我之前說「阿
    同」丟進車內，是亂講的等語（見九十一年十二月十七日偵查筆錄），且經原審
    傳訊證人即0000000000號門號使用人林玉英後，復當庭承認：我在偵
    查中所說「阿同」的電話號碼，是亂講的等語，足認被告乙○○為求避罪，先推
    卸責任給同車之施明德，又再捏造「阿同」其人，其所辯不足採信。
  (四)又被告為警查獲持有之一大包、一小包物品確為安非他命，其包裝重一公克，合
    計淨重三十五點零九公克，亦據法務部調查局鑑驗明確，有該局九十二年六月十
    一日調科壹字第０九二六二六０七九五０號檢驗通知書在卷可稽，以該安非他命
    高達三十五餘公克，若以李炳輝所述每吸食一次約為零點零三公克來推算，上開
    安非他命，可以供被告施用一千兩百二十次，縱使每天施用，期間可長達三年多
    ，依常理判斷，顯已逾一己吸用之量，應非供其一人所施用。況被告確有販賣第
    二級毒品安非他命之犯行，業據證人李炳輝於警詢、偵查時指訴歷歷，被告又自
    承與李炳輝無怨隙（見偵查內勤訊問筆錄及本院審判筆錄），則李炳輝應無攀誣
    被告之理，又有扣案與販賣安非他命相關之工具電子磅秤及分裝塑膠袋可稽。再
    按一般民眾普遍認知安非他命毒品之非法交易，政府一向查禁森嚴，且重罰不寬
    貸，衡諸常情，倘非有利可圖絕無平白甘冒被嚴查重罰高度風險之理，從而，舉
    凡其有償交易，除足反證其確另基於某種非圖利本意之關係外，通常尚難因無法
    查悉其賣出之差價，而諉無營利之意思，或阻卻販賣犯行之追訴（最高法院八十
    七年台上字第三一六四號判決參照），準此，被告確以販賣安非他命牟利，亦無
    疑義。本件事證明確，被告犯行洵堪認定。又證人李炳輝已迭為證述在卷，被告
    於本院上訴審請求再行傳訊，核無必要，附此敘明。至被告於本院更一審言詞辯
    論後，所提出之答辯狀略謂：可否將李炳輝為警查獲時持有安非他命一小包之分
    裝袋作指紋比對云云，因本件事證已臻明確，核無必要，併此明。
三、核被告所為，係犯毒品危害防制條例第四條第二項之販賣第二級毒品罪。其八次
    販賣第二次毒品安非他命之行為，時間緊接，方法及犯罪構成要件相同，顯係基
    於概括犯意為之，為連續犯，應論以一罪，並就有期徒刑部分加重其刑。
四、原審被告販賣第二級毒品罪證明確，予以論罪科刑，固非無見。惟查：(1)被告為
    警查獲持有之一大包、一小包物品確為安非他命，其包裝重一公克，合計淨重三
    十五點零九公克，業據本院上訴審送請法務部調查局鑑驗明確，原審未送鑑定其
    成份、重量，關於毒品重量之記載即非準確；(2)按二以上徒刑併執行者，依刑法
    第七十九條之一第一項規定，其報請許可假釋所定最低應執行之期間，合併計算
    ；同條第三項並規定假釋期間（殘餘刑期）亦合併計算之。故合併執行之情形，
    必假釋期滿未經撤銷而再犯罪者，始構成累犯，不得將合併執行之刑期割裂計算
    ，而論以累犯。而依卷附本院被告全國前案紀錄表所載，被告於八十三年間先後
    因違反麻醉藥品管理條例，經本院判處有期徒刑七月及五年六月（八十三年度上
    易字第六八七號、八十三年度上訴字第三一四九號），並經裁定應執行有期徒刑
    五年十月（八十三年度聲字第二０七０號），八十三年五月十九日入監執行，八
    十五年六月十四日假釋，縮刑期滿日期原為八十九年一月二十一日（台灣板橋地
    方法院檢察署八十三年度執更字第二五七三號）。嗣被告又再犯上開條例之罪，
    經臺灣板橋地方法院判處有期徒刑八月及三年二月確定，應執行有期徒刑三年九
    月（八十六年度訴字第一０四八號），於八十六年九月十五日送監執行，指揮書
    記載執行完畢日期為九十年六月七日（臺灣板橋地方法院檢察署八十六年度執字
    第五七三０號），並經撤銷前開假釋，應自九十年六月八日接續執行假釋殘餘刑
    期三年七月七日，指揮書記載執行完畢日期為九十四年一月十四日（臺灣板橋地
    方法院檢察署八十六年度執更緝字第一六五號）。九十年八月二日被告再經假釋
    並交付保護管束，指揮書記載執行完畢日期為九十四年八月二十六日（臺灣板橋
    地方法院檢察署九十年度執更字第二０四二號），則揆諸前揭法條及說明，前開
    所犯各案須至最末檢察官指揮書所載執行完畢日期之九十四年八月二十六日，且
    未經撤銷假釋，始得認前開各案犯罪已執行完畢，則原判決竟認被告前揭有期徒
    刑五年十月業於八十九年一月二十一日縮刑期滿執行完畢，構成累犯云云，顯與
    事實不符，亦有未合。被告上訴意旨否認犯罪雖無可取，惟原判決關於販賣第二
    級毒品部分既有可議，即屬無可維持，應予撤銷改判。爰審酌被告販賣毒品期間
    長達半年，次數為八次，每次得款一千元，及其犯罪動機、目的、手段，犯罪所
    生之損害非輕，犯罪後否認犯行，態度不佳等一切情狀，量處被告有期徒刑七年
    二月，以示懲儆。扣案第二級毒品安非他命應依毒品危害防制條例第十八條第一
    項前段沒收銷燬，扣案分裝塑膠袋及電子磅秤，係被告所有供犯罪預備及所用之
    物，依刑法第三十八條第一項第二款之規定宣告沒收。販賣毒品所得八千元（依
    李炳輝於警偵述中指訴之價格、次數認定），應依同條例第十九條第一項之規定
    沒收，如全部或一部不能沒收時，以其財產抵償之。
據上論斷，應依刑事訴訟法第三百六十九條第一項前段、第三百六十四條、第二百九
十九條第一項前段，毒品危害防制條例第四條第二項、第十八條第一項前段，刑法第
十一條前段、第五十六條、第三十八條第一項第二款，判決如主文。
本案經檢察官劉斐玲到庭執行職務。
中      華      民      國    九十二    年     十一     月    二十六    日
                              臺灣高等法院刑事第十五庭
                                  審判長法  官  房  阿  生
                                        法  官  蔡  光  治
                                        法  官  雷  元  結
右正本證明與原本無異。
如不服本判決，應於收受送達後十日內向本院提出上訴書狀，其未敘述上訴之理由者
並得於提起上訴後十日內向本院補提理由書（均須按他造當事人之人數附繕本）。
                                        書記官  黃  德  煌
中      華      民      國    九十二    年     十一     月    二十六    日
附錄：本判決論罪科刑法條全文
毒品危害防制條例第四條：
製造、運輸、販賣第一級毒品者，處死刑或無期徒刑；處無期徒刑者，得併科新臺幣
一千萬元以下罰金。
製造、運輸、販賣第二級毒品者，處無期徒刑或七年以上有期徒刑，得併科新臺幣七
百萬元以下罰金。
製造、運輸、販賣第三級毒品者，處五年以上有期徒刑，得併科新臺幣五百萬元以下
罰金。
製造、運輸、販賣專供製造或施用毒品之器具者，處一年以上七年以下有期徒刑，得
併科新臺幣一百萬元以下罰金。
前四項之未遂犯罰之。


司法院資訊處製作；財團法人民間司法改革基金會備份。
